【裁判字號】    99,訴,807
【裁判日期】    990618
【裁判案由】    確認股東關係不存在
【裁判全文】
臺灣板橋地方法院民事判決               99年度訴字第807號
原      告  丁○○
被      告  統伸實業有限公司
法定代理人  丙  ○原名莊應宗.
            甲○○
            乙○○
            戊○○
上列當事人間請求確認股東關係不存在事件，經本院於民國99年
6月3日言詞辯論終結，判決如下：
    主    文
確認原告與被告間之股東關係不存在。
訴訟費用由被告負擔。
    事實及理由
壹、程序方面：
一、按解散之公司除因合併、分割或破產而解散外，應行清算；
    又解散之公司，於清算範圍內，視為尚未解散，而公司經中
    央主管機關撤銷或廢止登記者，準用前開法文之規定，公司
    法第24條、第25條及第26條之1 分別定有明文。本件被告公
    司雖已經經濟部於民國94年10月12日以經授中字第09434821
    750 號函廢止登記在案，惟被告公司迄今尚未選任清算人，
    依公司法第113 條準用同法第79條之規定，本應以被告公司
    全體股東即原告、丙○（原名莊應宗）、甲○○、乙○○、
    戊○○為清算人，並列為被告公司之法定代理人，然原告本
    身為本件原告，基於訟爭對立性原則，自不應列為被告之法
    定代理人。又被告公司迄今既未完成清算，則其法人格尚未
    消滅，自有當事人能力，原告以丙○（原名莊應宗）、甲○
    ○、乙○○、戊○○為被告之法定代理人，自屬合法。
二、按確認法律關係之訴，非原告有即受確認判決之法律上利益
    者，不得提起之，民事訴訟法第247 條定有明文。而所謂即
    受確認判決之法律上利益，係指法律關係之存在與否不明確
    ，原告主觀上認其在法律上之地位有不妥之狀態存在，且此
    種不妥狀態，能以確認判決將之除去者而言（最高法院52年
    台上字第1237號判例意旨參照）。準此，原告列名為被告公
    司之股東，將導致其可能遭受公司法第23條第1 項、第79條
    等基於股東地位（公司清算人）所產生之相關法律責任，而
    此一風險確實得藉由確認委任關係不存在之訴訟加以除去。
    又被告公司雖經主管機關廢止登記，然既未經解散清算終結
    ，其法人格仍然存在，因此原告是否仍為被告公司之股東，
    亦即兩造間關於股東之委任關係是否存在，對於原告私法上
    之地位，亦有不確定而受有侵害之危險，且原告在主管機關
    之登記資料中，既仍列被告公司之股東，則在客觀上確有使
    人誤認其仍係被告公司股東之虞。原告自有因被告公司不變
    更股東姓名登記之行為，致使他人誤認兩造間委任關係仍存
    在之可能，並致原告私法上地位受有侵害之危險，且此項不
    明確亦非不得以確認之訴予以排除，即受確認判決之法律上
    利益。
貳、實體方面：
一、原告起訴主張：伊並未同意擔任被告公司之股東，並未出資
    為被告公司之股東，亦未同意他人代刻印章，且亦不認識公
    司之其他股東，是原告與被告公司間之股東關係存否，確處
    於不明確之狀態，致原告在私法上之地位有受侵害之危險，
    且此項危險得以對於被告公司之確認判決除去，原告有確認
    判決之利益存在等語。併為訴之聲明：如判決主文所示。
二、被告則以：甲○○、乙○○二人到院稱渠等亦非公司之股東
    ，且根本不認識原告。公司係訴外人陳宏澤冒用渠等名義所
    設立，嗣陳宏澤因上開冒名詐欺等案件於偵查中死亡，而不
    起訴處分確定等語。
三、本件原告主張之事實，業據提出板橋行政執行處通知書、被
    告公司登記事項卡及臺北縣政府函均影本為證，自屬可稽。
    而到場之公司法代甲○○、乙○○二人到院稱渠等亦非公司
    之股東，且根本不認識原告。被告公司係訴外人陳宏澤冒用
    渠等名義所設立等語以觀，自堪認原告前揭主張應屬足取。
四、綜上所述，被告公司雖經主管機關廢止登記，然既未經解散
    清算終結，其法人格仍然存在，因此原告是否仍為被告公司
    之股東，亦即兩造間關於股東之委任關係是否存在，對於原
    告私法上之地位，亦有不確定而受有侵害之危險，且原告在
    主管機關之登記資料中，既仍列被告公司之股東，則在客觀
    上確有使人誤認其仍係被告公司股東之虞。原告自有因被告
    公司不變更股東姓名登記之行為，致使他人誤認兩造間委任
    關係仍存在之可能，並致原告私法上地位受有侵害之危險，
    且此項不明確亦非不得以確認之訴予以排除，即受確認判決
    之法律上利益。是以，原告得訴請確認股東關係不存在，以
    除去其目前仍登記為被告公司股東所引致之法律關係上不安
    之狀態。從而，原告提起本訴，並如主文所示之請求，為有
    理由，應予准許。
五、訴訟費用負擔之依據：民事訴訟法第78條。
中    華    民    國    99    年    6    月    18     日
                  民事第二庭  法  官  吳振富
以上正本係照原本作成
如對本判決上訴，須於判決送達後20日內向本院提出上訴狀
中    華    民    國    99    年    6    月    18     日
                              書記官  李宏明

司法院資訊處製作；財團法人民間司法改革基金會備份。
